【裁判字號】    90,聲再,77
【裁判日期】    900531
【裁判案由】    聲請再審
【裁判全文】
臺灣高等法院高雄分院刑事裁定                        九十年度聲再字第七七號
    再審聲請人
    即受判決人  甲○○
右列聲請人因盜匪等案件，對於本院八十七年度上訴字第一三六一號中華民國八十七
年八月二十日確定判決（臺灣高雄地方法院八十七年度訴字第六九四號、臺灣高雄地
方法院檢察署八十七年度偵字第二一七二號），聲請再審，本院裁定如左：
    主      文
再審之聲請駁回。
    理      由
一、再審聲請意旨略以﹕(一)按判決以後成立之文書，其內容係根據另一證據作成，而
    該另一證據係成立於事實審法院判決之前者，應認為有新證據之存在。如出生證
    明係根據判決前早已存在之醫院病歷表所作成；存款證明係根據判決前已存在之
    存款帳簿所作成而言。至若人證，係以證人之證言為證據資料，故以證人為證據
    方法，以其陳述為證明之作用者，除非其於另一訴訟中已為證言之陳述；否則，
    不能以其事後所製作記載見聞事實之文書，謂其係根據該人證成立於事實審法院
    判決之前，而認該『文書』為新證據，此有七十五年度台上字第七一五一號判例
    可稽。查高雄市政府警察局三民第一分局以原確定判決書所認定之事實認聲請人
    流氓非行符合檢肅流氓條例第二條第二款、第五款規定事由，以高市警三（壹）
    分行字第六七六五號移送書移送臺灣高雄地方法院治安法庭聲請裁定感訓處分，
    於九十年三月二十日傳訊證人即被害人曾英傑到庭調查時，證人曾英傑明確證稱
    ：案發當時聲請人坐於車內約五分鐘之久，聲請人並沒有說要搶車還是要錢等語
    ，此有臺灣高雄地方法院八十九年度感裁字第三五號裁定可稽，是證人曾英傑嗣
    於該案中之證述顯然與其前於本件警訊時供述聲請人有對其嚇稱『要搶我的車』
    乙節前後齟齬，倘若證人曾英傑嗣於九十年三月二十日八十九年度感裁字第三五
    號案件中供稱聲請人上車長達五分鐘時間均未表明要車或要錢財之事實與事實相
    符；退步言之，則聲請人縱有持槍，並在被害人無抗拒能力之優勢狀況下，既未
    要求被害人曾英傑交付錢財，亦未表明要搶車，更無即將車輛駛離現場，衡之常
    理，聲請人當時進入車內是否存有不法所有之意圖，即容有調查之必要，是聲請
    人前於本件偵審中堅稱當時並無強盜意思，確屬可信。證人曾英傑嗣於臺灣高雄
    地方法院八十九年度感裁字第三五號感訓處分案件中之證述即符合刑事訴訟法第
    四百二十條第一項第六款所謂『新證據』要件，並因證人曾英傑是項證述內容，
    足認聲請人被訴盜匪部份應受無罪之判決。(二)再者，案發當時聲請人既已坐上車
    內駕駛座，果聲請人及『賜仔』有要搶奪、強盜曾英傑之車子或錢財，聲請人斷
    無坐上駕駛座已掌控車輛，不迅即奪取車輛或要求交付財物或將曾英傑趕下車甚
    或連人帶車押走，迅速逃離現場，竟仍坐在該車內未離開現場達約五分鐘之久，
    卻均未得手車輛或錢財之理，是原確定判決認係聲請人有不法所有之意圖，欲強
    搶車輛之犯意，實與常情不符，更有悖於經驗法則。(三)原確定判決認案發當時聲
    請人尚未達於酒醉意識不清程度，然查聲請人與『賜仔』、曾英傑三人尚在車內
    時，因路邊適有巡邏警車駛近，曾英傑趁聲請人等不備之際開車門逃出，惟曾英
    傑既見巡邏警車何以不直接趨前報請警員協助，卻逕奔入五月花酒家後才報警處
    理？而當時聲請人因酒醉致於嫩江街一六五巷附近睡覺始為警獲，且於警訊時，
    即因酒醉睡覺至二十三日十時三十分始製作筆錄，並於製作時一再陳稱其因喝酒
    對於當時所發生之事均不知情，業據警員載明筆錄內容，益證聲請人於斯時乃處
    於酒醉狀態，根本未有任何不法所有意圖之強盜取財意思。綜上所述，因發現確
    實之新證據，依法聲請再審云云。
二、按有罪之判決確定後，為受判決人之利益聲請再審，必其聲請之理由合於刑事訴
    訟法第四百二十條第一項所定情形之一及第四百二十一條有足以影響於判決之重
    要證據漏未審酌者，始准許之。而所謂『確實之新證據』係指該證據於事實審法
    院判決前已經存在，為法院及當事人所不知，不及調查斟酌，而於判決後始行發
    現，且毋須經調查程序，顯然可認為足以動搖原確定判決而言，倘證據之成立在
    判決確定之後，或經原法院捨棄不採者，即非所謂發現新證據。
三、經查：原確定判決係認定聲請人即被告與綽號『賜仔』之不詳姓名成年男子，於
    八十七年一月廿三日上午二時卅分許，見曾英傑駕駛之ＴＧ—六四五號自用小
    客車，未關閉車門，竟基於共同意圖為自己不法所有之犯意聯絡，分別持刀槍進
    入被害人車內，聲請人持槍抵住被害人之頭部，並聲言不要動，槍枝會走火，要
    搶劫車子，被害人掙脫逃出急呼搶劫，聲請人即與『賜仔』先後逃逸等情。而聲
    請人於本案審理中辯稱：是『賜仔』邀伊一同去討債，伊並無說要搶劫車子，當
    時伊酒醉，沒有強盜意思云云，惟查原確定判決已就上述之主張，於事實與理由
    中詳述其不採之理由，並敘明聲請人持槍抵住被害人太陽穴時，即表明要搶車，
    已據被害人於警訊時供述明確，被害人於原審所稱聲請人未叫伊『拿錢財出來』
    並不能據以謂聲請人與『賜仔』無搶車之犯行等語，有本院八十七年度上訴字第
    一三六一號判決一份附卷可稽。是以聲請人雖以被害人曾英傑嗣後於臺灣高雄地
    方法院八十九年度感裁字第三五號感訓處分案件九十年三月二十日審理時陳述：
    案發當時聲請人坐上伊車內約有五分鐘之久，聲請人並沒有說要搶車還是要錢云
    云。惟原確定判決既已認定及說明被害人曾英傑於本案中之證述為可採之理由，
    除以相當證據足以證明上開被害人於警訊時所述為虛偽，自難單憑被害人於他處
    不同之證詞，又無其他佐證以資判斷，而遽予推翻，況被害人曾英傑於該感訓處
    分案件中之陳述，因距案發時間已久，恐有記憶不清之虞，自以距案發時間較近
    而記憶尚清晰時所為之供述為可採，職是，聲請人所提之上開所謂新證據尚不足
    以動搖原確定判決，亦不足證明原確定判決事實認定錯誤，自非屬刑事訴訟法第
    四百二十條第一項第六款所謂『確實新證據』，尚不得以此為聲請再審之理由。
    另聲請人所舉其餘再審理由，通篇只是辯稱當時處於酒醉狀態，其無強盜取財之
    犯意云云，惟如前所述，原確定判決就該等事實之認定及證據取捨已於理由敘明
    綦詳，且原法院對於證據之憑信力，依法得以自由心證而為判斷，自不容更就已
    審酌不採之證據，執為再審原因。綜上所述，本件聲請人所舉聲請再審之事由，
    核與上引法條所定不符，難認有再審之理由，應予駁回。
四、據上論結，應依刑事訴訟法第四百三十四條第一項，裁定如主文。
中    華    民    國      九十      年       五       月    三十一      日
                              臺灣高等法院高雄分院刑事第二庭
                                  審判長法官  曾永宗
                                        法官  鄭月霞
                                        法官  邱永貴
右正本證明與原本無異。
如不服本裁定應於送達後五日內向本院提出抗告狀。
                                      書記官  周能智
中    華    民    國      九十      年       六    月       四       日
                                                                        Ｋ


司法院資訊處製作；財團法人民間司法改革基金會備份。
